【裁判字號】    89,台上,3222
【裁判日期】    890608
【裁判案由】    傷害致人於死
【裁判全文】
最高法院刑事判決                              八十九年度台上字第三二二二號
    上  訴  人  甲○○
右上訴人因傷害致人於死案件，不服台灣高等法院中華民國八十九年一月三十一日第
二審更審判決（八十七年度上更(一)字第五七一號，起訴案號：台灣板橋地方法院檢察
署八十三年度偵字第一八六七六、二○三六○號），提起上訴，本院判決如左：
    主  文
原判決撤銷，發回台灣高等法院。
    理  由
本件原判決認定李廣興、賴三義、陳冠生（均另案審理）共同經營高利貸款業務，緣
李振福於民國八十三年九月間向其等借款新台幣（下同）一百二十萬元，嗣所交付之
借款支票不獲兌現，又未出面解決，李廣興等三人為逼使李振福出面還款，乃於八十
三年十一月五日與上訴人甲○○及高文煒、陳浩文、陳天來（均另案審理）等人先後
至台北縣蘆洲鄉○○路一三二號七樓李振福住處，欲找李振福，因李振福不在家，久
候亦不見返家，乃共謀由上訴人與陳浩文打電話予李振福之電話秘書，虛構李振福之
兒子出車禍，在亞東醫院急診室之情事，請電話秘書通知李振福趕至亞東醫院，伊二
人並先離開李振福之住處，李廣興、陳天來、陳冠生、賴三義、高文煒等人亦陸續離
開李振福之住處；李振福原與女友劉金蓮（嗣更名為劉家伶）在台北縣板橋市大老二
啤酒屋吃宵夜，經電話秘書告知後，即前往亞東醫院，惟在醫院遍尋不獲其子，正覺
可疑時，陳浩文上前攔住李振福之去路，並以手按住李振福之肩膀，與高文煒強拉李
振福坐上高文煒向上訴人之父吳方勳借用之車號ＧＲ－二九八八號自用小客車，剝奪
李振福行動自由；高文煒及陳浩文找到李振福後，即與事前同謀之賴三義及上訴人連
繫，約同在台北市○○街、大理街附近之水門會合，並在該處向李振福催討積欠之債
務，上訴人、陳浩文、賴三義、高文煒為達索債之目的，於客觀上應預見其若以棒球
鋁棒及拳頭毆打李振福之左顳部、上唇部、肩部、背部及四肢有可能導致死亡之結果
，竟仍基於普通傷害之犯意聯絡，由陳浩文持棒球鋁棒一支，上訴人、賴三義、高文
煒以拳頭朝李振福之左顳部、上唇部、肩部、背部及四肢部位加以毆打，致李振福因
上唇部、肩部、背部及肢體多處撞傷及棒擊傷，引起神經性休克導致心臟缺氧、急性
心肌梗塞，雖經送醫仍不治死亡等情；因將第一審論處上訴人共同傷害人之身體因而
致人於死（累犯）罪刑部分之判決撤銷，改判仍論處同一罪刑。固非無見。
惟查：(一)科刑判決所認定之事實，與其所採用之證據不相適合，即屬證據上之理由矛
盾，其判決當然為違背法令。本件證人即被害人李振福之妻李吳碧雲於警訊證稱八十
三年十一月五日晚上十時許，伊返回住處，見賴三義、高文煒及不詳姓名者共六人，
係賴三義以電話呼叫李振福之電話秘書，說伊兒子出車禍，要李振福前往處理（相驗
卷一三頁、偵查卷二○頁），嗣於檢察官偵查中證稱伊於晚上十點多返家時，高文煒
已在伊家，賴三義係後來才到，有一理平頭個子壯壯好像是老大的人（即李廣興）在
伊家與電話秘書公司聯絡等語（偵查卷八四頁）；另證人即李振福之員工辛志文於警
訊證稱八十三年十一月五日晚上十時多，李吳碧雲返家後，在場六名男子其中有一名
叫「賴仔」（指賴三義）要李吳碧雲打呼叫器給李振福，因回電不清，該六名男子打
行動電話給電話秘書與李振福（相驗卷一四頁），於檢察官偵查中供稱上訴人、賴三
義、高文煒及一理平頭壯壯的人（指李廣興）係後來才到李振福住處，打電話秘書給
李振福者係前面去的人（偵查卷八三頁）。彼等所供如果無訛，則該二人於偵查中證
稱在李振福住處打電話秘書給李振福、虛構李振福之子出車禍、誑騙李振福前往亞東
醫院之人，似非上訴人及陳浩文。原判決謂係上訴人及陳浩文打電話秘書給李振福之
事實，業據證人辛志文、李吳碧雲於偵查中指證綦詳云云，尚與卷證資料不相符合，
有證據上理由矛盾之違法。(二)審理事實之法院，對於與待證事實有重要關係之證據，
均應依法加以調查，倘未予調查，或雖有調查，而其內容尚欠明瞭、遽行判決者，即
有應於審判期日調查之證據未予調查之違法。又有罪之判決書，對有利於被告之證據
不採納者，應記載理由，為刑事訴訟法第三百十條第二款所明定；故有罪判決書對有
利於被告之證據，不予採納而未說明理由者，即有判決不備理由之違法。本件第一審
共同被告高文煒於第一審雖供稱強押被害人李振福至台北市○○街、長順街附近水門
後，由陳浩文持棒球鋁棒打李振福，上訴人站在一邊，伊亦用拳頭打李振福等語；但
高文煒到案之初，於警訊供稱係伊與陳浩文押李振福到上開水門，由伊及陳浩文予以
毆打（偵查卷三、四頁），嗣於第一審改稱係陳浩文毆打李振福，當時上訴人亦在場
等語；前後所供並不一致，且高文煒及另一同案被告賴三義嗣於審理中供稱確係高文
煒及陳浩文強押李振福至上開水門，並由該二人毆打李振福，當時上訴人並未到場，
以前所稱上訴人有在場，係編造不實之詞以求脫罪及交保等語（第一審訴字卷三二、
七○頁）。則高文煒上開於第一審所稱毆打李振福時，上訴人係站在一旁等語，是否
全與事實相符﹖非無研求之餘地。此項有利於上訴人之證據，何以不予調查採取﹖原
判決並未加以說明，亦有未盡職權查證及理由欠備之違法。以上諸端，或係上訴人上
訴意旨所指摘，或為本院得依職權調查之事項，應認原判決仍有撤銷發回之原因。
據上論結，應依刑事訴訟法第三百九十七條、第四百零一條，判決如主文。
中      華      民      國    八十九    年      六      月      八      日
                              最高法院刑事第十庭
                                  審判長法官  曾  有  田
                                        法官  陳  宗  鎮
                                        法官  劉  介  民
                                        法官  魏  新  和
                                        法官  孫  增  同
      右正本證明與原本無異
                                              書  記  官
中      華      民      國    八十九    年      六      月     十三     日


司法院資訊處製作；財團法人民間司法改革基金會備份。
